ACORDAO-COMPLETO-2377610

ACÓRDÃO DE RELAÇÃO

ACÓRDÃO DE RELAÇÃO 11455/2019 ATA 39/2019 - SEGUNDA CÂMARA

Acórdão 11455/2019-TCU-Segunda Câmara
Considerando que, mediante o Acórdão 1432/2016-TCU-Segunda Câmara, rerratificado pelo Acórdão 12424/2016-TCU-Segunda Câmara, este Tribunal julgou irregulares as contas do Tribunal Regional do Trabalho da 13ª Região - TRT/PB relativa ao exercício de 1995 quanto à responsabilidade da empresa Arnosa Manaim Agência de Viagens Ltda., com condenação solidária em débito e aplicação da multa prevista no art. 57 da Lei 8.443/1992;
Considerando que, contra esse decisum, a aludida empresa opôs embargos de declaração (peça 368) , aduzindo que teria restituído os valores decorrentes dos bilhetes de passagens pagos pelo erário e não utilizados, o que deveria ser apreciado por este Tribunal, para fins de eventual ajuste de pagamento entre os responsáveis solidários da dívida apurada nos autos, e requerendo, em vista disso, que lhe fosse esclarecido e permitido "o direito de proporcional e isoladamente, arcar com o que lhe cabe eventualmente como decorrência do presente processo, dividindo-se as dívidas respectivas pela quantidade de pessoas responsáveis face ao erário, a fim de que a recorrente, possa ter o direito, se assim for possível, de se liberar desse processo", de forma que "A possibilidade de fracionamento do pagamento, por óbvio que isentará a ora recorrente da dívida, enquanto que os demais responderão oportunamente pelas suas obrigações, como já têm decidido os Tribunais pátrios";
Considerando que, em virtude de sua peculiar natureza recursal, os embargos de declaração objetivam corrigir obscuridade, omissão ou contradição de deliberações recorridas, a teor do que estabelece o art. 34, caput, da Lei 8.443/1992 c/c o art. 287 do Regimento Interno do TCU, situação que não restou evidenciada no caso, vez que a embargante não registrou a ocorrência de qualquer desses vícios na deliberação recorrida, razão pela qual os aclaratórios não foram conhecidos, nos termos do Acórdão 5454/2018-TCU-Segunda Câmara (peça 373) ;
Considerando que, em decorrência dessa decisão, a empresa Arnosa Manaim Agência de Viagens Ltda. opôs novos embargos de declaração (peça 405) , desta feita apontando omissão deste Tribunal em decorrência da ausência de exame dos questionamentos apresentados nos aclaratórios anteriores, retro indicadas, bem como suscitando a ocorrência da prescrição da cobrança das dívidas apuradas nos autos e da pretensão punitiva deste Tribunal;
Considerando que, apesar do não conhecimento dos embargos de declaração anteriores, os questionamentos afetos ao pagamento do débito solidário imputado nestes autos foram devidamente esclarecidos nos itens 2 a 8 do voto condutor do acórdão embargado, inexistindo o vício da omissão suscitado pela embargante;
Considerando que a alegação alusiva à prescrição, não obstante configurar inovação argumentativa, pois sequer ventilada pela embargante na fase anterior do feito, também foi esclarecida no acórdão embargado, nos itens 11 a 22 do seu voto condutor, tendo este Tribunal concluído pela sua inocorrência em relação à empresa Arnosa Manaim Agência de Viagens Ltda.;
Considerando que a peça recursal apresentada à guisa de embargos de declaração é intempestiva, uma vez que a embargante foi notificada da decisão embargada em 17/1/2019, conforme aviso de recebimento (peça 391) do Ofício 0056/2019-TCU/Sec-PB (peça 380) , de 8/1/2019, e que o presente recurso foi apresentado em 1º/2/2019, ou seja, fora do prazo de 10 dias previsto para a sua interposição, findo em 28/1/2019, nos termos dos arts. 30, I, "d", e 34, § 1º, da Lei 8.443/1992 c/c o art. 287, § 1º, do Regimento Interno do TCU;
Considerando, por fim, a caracterização, pelo teor dos argumentos apresentados nos embargos, da intenção protelatória desse recurso, cabendo, por conseguinte, com o fito de se evitar que eventuais novos aclaratórios venham a obstar o trânsito em julgado da decisão condenatória, com fundamento na jurisprudência deste Tribunal em casos análogos, a exemplo dos Acórdão 158/2002-TCU-Plenário, 1.572/2003-TCU-1ª Câmara, 1.488/2004-TCU-1ª Câmara e 2.552/2004-TCU-1ª Câmara, declarar que a interposição de novos embargos de declaração contra a presente deliberação não suspenderá a consumação do trânsito em julgado do Acórdão 1432/2016-TCU-Segunda Câmara, rerratificado pelo Acórdão 12424/2016-TCU-Segunda Câmara;
Os Ministros do Tribunal de Contas da União, quanto ao processo a seguir relacionado, ACORDAM, por unanimidade, com fundamento no art. 1º, inciso I, da Lei 8.443/1992 c/c os arts. 15, inciso II, 143, inciso V, alínea "f", do Regimento Interno do TCU, aprovado pela Resolução TCU 155/2002, ante as razões expostas pelo Relator, em não conhecer dos presentes embargos de declaração, ante o não atendimento dos requisitos específicos de admissibilidade, dada a sua intempestividade, bem como declarar que a oposição de novos embargos de declaração contra a presente deliberação não suspenderá a consumação do trânsito em julgado do Acórdão 1432/2016-TCU-Segunda Câmara, rerratificado pelo Acórdão 12424/2016-TCU-Segunda Câmara.
1. Processo TC-Processo 475.164/1996-2 (TOMADA DE CONTAS - Exercício: 1995) 
	1.1. Apensos: Processo 475.209/1995-8 (TOMADA DE CONTAS ESPECIAL) ; Processo 475.198/1995-6 (RELATÓRIO DE AUDITORIA) ; Processo 009.020/2007-1 (SOLICITAÇÃO) ; Processo 003.827/2005-2 (SOLICITAÇÃO) ; Processo 016.506/1995-2 (COMUNICAÇÃO) ; Processo 019.700/2007-0 (SOLICITAÇÃO) ; Processo 036.036/2011-0 (MONITORAMENTO) ; Processo 020.829/2007-7 (SOLICITAÇÃO) 
	1.2. Responsáveis: Alexandre Gondim Guedes Pereira (XXX.943.034-XX) ; Aracy Guedes Arnaud de Lacerda (XXX.008.091-XX) ; Argentino Pereira (XXX.903.374-XX) ; Arnosa Manaim Agencia de Viagens Ltda. - Me (10.855.781/0001-50) ; Francisco Antonio de Moura (XXX.678.504-XX) ; Francisco Luiz Gomes (XXX.884.674-XX) ; Franklin Roberto Batista (XXX.048.864-XX) ; Geraldo Teixeira de Carvalho (XXX.025.324-XX) ; Gregório Chaves Filho (XXX.242.564-XX) ; João Edson Farias de Queiroz (XXX.391.594-XX) ; Marcelo Capistrano de Miranda Monte (XXX.467.034-XX) ; Margarida Verena Bargetzi Teixeira de Carvalho (XXX.792.074-XX) ; Ocino Batista dos Santos (XXX.088.204-XX) ; Paulo Montenegro Pires (XXX.118.444-XX) ; Severino Marcondes Meira (XXX.269.364-XX) ; Severino Marcondes Meira Filho (XXX.707.424-XX) ; Severino Ramos dos Santos (XXX.098.034-XX) ; Vicente Vanderlei Nogueira de Brito (XXX.273.974-XX) ; Walter da Silva Nery (XXX.759.114-XX) 
	1.3. Recorrente: empresa Arnosa Manaim Agência de Viagens Ltda. (10.855.781/0001-50) , por sua sócia-administradora, Sra. Ana Cristina Cordeiro Nóbrega Barreto (XXX.281.684-XX) .
	1.4. Órgão/Entidade: Tribunal Regional do Trabalho da 13ª Região/PB.
	1.5. Relator: Ministro Augusto Nardes.
	1.6. Representante do Ministério Público: não atuou.
	1.7. Relator da deliberação recorrida: Ministro Augusto Nardes.
	1.8. Unidades Técnicas: Secretaria de Recursos (SERUR) ; Secretaria de Controle Externo da Administração do Estado (SecexAdmin) .
	1.9. Representação legal: Marcos Antônio Chaves Neto (OAB/PB 5.729) , representando Ana Cristina Cordeiro Nóbrega Barreto (XXX.281.684-XX) , sócia-administradora da empresa Arnosa Manaim Agência de Viagens Ltda. (10.855.781/0001-50) .
	1.10. Determinações/Recomendações/Orientações: não há.

Segunda Câmara

Alexandre Gondim Guedes Pereira (XXX.943.034-XX); Aracy Guedes Arnaud de Lacerda (XXX.008.091-XX); Argentino Pereira (XXX.903.374-XX); Arnosa Manaim Agencia de Viagens Ltda. - Me (10.855.781/0001-50); Francisco Antonio de Moura (XXX.678.504-XX); Francisco Luiz Gomes (XXX.884.674-XX); Franklin Roberto Batista (XXX.048.864-XX); Geraldo Teixeira de Carvalho (XXX.025.324-XX); Gregório Chaves Filho (XXX.242.564-XX); João Edson Farias de Queiroz (XXX.391.594-XX); Marcelo Capistrano de Miranda Monte (XXX.467.034-XX); Margarida Verena Bargetzi Teixeira de Carvalho (XXX.792.074-XX); Ocino Batista dos Santos (XXX.088.204-XX); Paulo Montenegro Pires (XXX.118.444-XX); Severino Marcondes Meira (XXX.269.364-XX); Severino Marcondes Meira Filho (XXX.707.424-XX); Severino Ramos dos Santos (XXX.098.034-XX); Vicente Vanderlei Nogueira de Brito (XXX.273.974-XX); Walter da Silva Nery (XXX.759.114-XX)

ACORDAO-COMPLETO-2494875

Acórdão 2620/2022 - Segunda Câmara

AUGUSTO NARDES

Ministro Augusto Nardes.

Marcos Antônio Chaves Neto (OAB/PB 5.729), representando Ana Cristina Cordeiro Nóbrega Barreto (570.281.684-68), sócia-administradora da empresa Arnosa Manaim Agência de Viagens Ltda. (10.855.781/0001-50).

Não atuou.

TOMADA DE CONTAS (TC)

Secretaria de Recursos (SERUR); Secretaria de Controle Externo da Administração do Estado (SecexAdmin).